臺灣嘉義地方法院民事裁定　九十一年度再簡抗字第一號
　　抗　告　人　重億興業股份有限公司
　　法定代理人　盧再傳
　　訴訟代理人　葉振坤
　　相　對　人　黑粒橡膠有限公司
　　法定代理人　鍾定峰
右抗告人與相對人間請求給付貨款事件，抗告人對於民國九十一年三月十八日本院所
為第一審之裁定提起抗告，本院裁定如左：
    主      文
抗告駁回。
抗告費用由抗告人負擔。
    理      由
一、抗告意旨：本院八十七年嘉簡字第一七八號判決，因抗告人未提其契約為證據，
    而前審法官亦未查其契約之存在與否，僅就其相對人所提之存證信函即以抗告人
    空言主張而為抗告人敗訴之判決。然抗告人係於九十年十二月二十日始得知其當
    時契約為重要之證物，且為前審法官所遺漏，復與相對人之存證信函不符，是而
    抗告人於得知後三十日提起再審，並無違法逾期。況且本件再審亦未逾五年之期
    限，是而原審為駁回抗告人再審之聲請，於法不合。
二、按再審之訴，應於三十日之不變期間內提起；前項期間，自判決確定時起算，但
    再審之理由知悉在後者，自知悉時起算；再審之訴不合法者，法院應以裁定駁回
    之；民事訴訟法第五百條第一項、第二項、第五百零二條第一項分別定有明文。
    再按當事人以有民事訴訟法第四百九十六條第一項第一款所謂「適用法規顯有錯
    誤」為理由，提起再審之訴，應認此項理由於裁判送達當事人時即可知悉，故計
    算是否逾三十日之不變期間，應自裁判確定時起算，要無同法第五百條第二項但
    書再審理由知悉在後之適用（最高法院七十一年台再字第二一○號判例參照）。
    至以同條項第二款「判決理由與主文顯有矛盾」為由，提起再審之訴，參諸前揭
    判例意旨，亦應可認定自裁判送達當事人時即可知悉；亦自裁判確定時起算。又
    當事人引用同條項第八、九款為由提起再審，應指出具體具體情事，不得僅泛指
    論之，最高法院七十三年台聲字第三七七號判例意旨亦可參照。
三、經查：
（一）本院八十七年嘉簡字第一七八號之判決，相對人於原審業經提出與抗告人所訂
      立契約書影本（附於本院八十七年嘉簡調字第九一號卷），且原審判決對此契
      約亦經斟酌判斷，並為論斷兩造間法律關係之證據（見該案判決書理由要領第
      三項第一行），此經調閱本院上開卷宗查無訛。是而抗告人指摘「原審判決因
      抗告人未提其契約為證據，前審法官亦未查其契約之存在與否，僅就其相對人
      所提之存證信函為論斷依據」，顯與事實不符。
（二）原審於八十七年三月三十日所為上開八十七年嘉簡字第一七八號確定判決，係
      於八十七年四月六日送達由抗告人收受，此業據本院調閱該案卷證查明無訛，
      則無論本件聲請所主張之再審事由是否真實，單就抗告人所據以聲請再審之理
      由謂：「適用法規顯有錯誤」、「判決理由與主文顯有矛盾」等語可知，抗告
      人至遲於八十七年四月十六日收受該確定裁定時，即應已能知悉本件再審事由
      ，乃抗告人竟遲至九十年十二月二十日始向本院聲請本件再審，顯已逾越提起
      再審之訴之三十日不變期間甚明。
（三）再者，抗告人以原判決合於民事訴訟法第四百九十六條第一項第八款「當事人
      之代理人或他造或其代理人關於該訴訟有刑事上應罰之行為，影響於判決者」
      、第九款「為判決基礎之證物係偽造或變造者」為由，聲請再審，然依同條第
      二項所示：前項第七款至第十款情形，以宣告有罪之判決已確定，或其刑事訴
      訟不能開始或續行非因證據不足者為限，得提起再審之訴。而抗告人所據之上
      開再審事由，並未經宣告有罪之判決確定，且無刑事案件之繫屬，抗告人僅泛
      指「存證信函係不實文書．．再審被告依不實文書記載，未依約交貨清償餘款
      ，顯然臺灣嘉義地方法院八十七年嘉簡字第一七八號判決，係受再審被告提供
      不實內容所誤導，並予以提起刑事偽造文書之告訴」，並未具體指出「存證信
      函」有何情形合於「偽造文書」內容。且如上所陳，本案抗告人所指之契約，
      均係於原審卷宗內已存在之事證，難謂係抗告人於判決確定後始知悉。是而抗
      告人其以民事訴訟法第四百九十六條第八、九款為由提起再審，其再審起算期
      間亦應自判決確定時起算，而已逾三十日之不變期間甚明。
（四）按再審之訴，應於三十日之不變期間內提起。前項期間，自判決確定時起算。
      但再審之理由知悉在後者，自知悉時起算。再審之訴，自判決確定時起，其再
      審之理由發生於判決確定後者，自發生時起如已逾五年者，不得提起。民事訴
      訟法第五百條定有明文。依上開法條說明，再審之訴原則上應於三十日之不變
      期間內提起。僅於再審之理由發生於判決確定後者，自發生時起如已逾五年者
      ，不得提起。非謂再審之期限為五年。是而抗告人指稱本件再審未逾五年之期
      限，乃是對上開法條有所誤解所致。
四、合上所述，抗告人再審之聲請不合法，原裁定依此駁回再審之聲請，並無違誤，
    抗告人指摘原裁定不當，請求撤銷，為無理由，應予駁回。
五、依民事訴訟法第四百九十二條第一項、第九十五條、第七十八條裁定如主文。
中      華      民      國   九十一    年      十      月      十四     日
~B臺灣嘉義地方法院民事第一庭
~B審判長法  官
~B    　法  官
~B   　 法  官
右為正本係照原本作成
如對本裁定抗告應於送達後十日內向本院提出抗告狀
中      華      民      國    九十一    年      九      月      三      日
~B    書記官  楊福源
